行　政　法　院　判　決　　　　　　　　　　　　　八十七年度判字第二二○四號
　　原　　　告　金洋有限公司
　　代　表　人　甲○○
　　被　　　告　財政部高雄關稅局
右當事人間因虛報進口貨物事件，原告不服財政部中華民國八十七年四月二十八日台
財訴字第八七二一八五七二○號再訴願決定，提起行政訴訟。本院判決如左︰
　　主  文
原告之訴駁回。
　　事  實
緣原告於民國八十五年十二月十六日委由太洋報關有限公司向被告高雄關稅局報運自
丹麥進口丹麥產製冰櫃乙批（進口報單：第ＢＥ＼八五＼Ｙ九七三＼八一○九號），
原申報完稅價格新台幣（以下同）二九一、九一六元，經被告以先放後核方式放行。
嗣據財政部關稅總局驗估處查證結果：本案來貨報關時所繳驗之發票金額 CFR DEM18
0/UNT,10/UNT與系案開狀銀行之進口開狀結匯證實書與存檔發票所載金額 CFR DEM37
0/UNT,FOB DEM 57.22/UNT 不符，原告顯有虛報進口貨物價值、繳驗不實發票，逃漏
進口稅款之情事。案經被告依查價結果，改估系案貨物完稅價格為六一二、○三二元
，並依據海關緝私條例第三十七條第一項及同條例第四十四條規定，科處原告所漏關
稅額二倍之罰鍰計二七、二七○元，及追徵其所漏進口稅款一三、六三五元，另依貨
物稅條例第三十二條第十款規定，科處所漏貨物稅額五倍之罰鍰二○六、八○○元。
原告不服，聲明異議，未准變更，提起訴願，旋遭駁回，乃向財政部提起再訴願，經
再訴願決定將「訴願決定及原處分關於追徵關稅及違反海關緝私條例科處罰鍰部分均
撤銷，由原處分機關另為處分。其餘再訴願駁回。」在案。原告對於再訴願駁回部分
不服，提起行政訴訟，茲摘兩造訴辯意旨如次：
原告起訴意旨略謂︰一、原告並非繳驗及偽造系案發票之行為人，自非應受行政處罰
之對象：(一)進口報單繁雜難填，非專業人員莫辯，故原告公司過去進口報關事宜，全
委由太洋報關有限公司代辦，向未由原告公司自行處理，被告有案可稽。(二)本案進口
報關，由原告公司在報關委託書蓋章，授權太洋報關有限公司代理報關。一切進口報
單，全由該公司作成並送被告報關，原告公司未曾過目，此請詳閱該報單即明。(三)事
實上原告公司交由太洋報關有限公司辦理報關之INVOICE 如卷附正本，迨至八十五年
十一月間，經由台北關稅總局驗估通知原告公司發現有低報價值之疑。原告公司始知
報關公司玩弄花樣，但往該報關公司質詢時，竟置之不理。原告公司向來安分守法，
乃將上述發票正本提供驗估處審核驗估，足證原告公司絕無低報進口貨價之故意。(四)
關於本案報關，太洋報關有限公司向原告公司收費總數為八三、一八七元，與應納關
稅相當，原告公司未予詳察，現一一詳閱始發現其中分散記載之費用多不實在。故原
告公司未發覺其低報關稅，此有財政部高雄關稅局八十六年六月十二日高普出字第
一三三八號函影本乙份。(五)太洋報關有限公司（負責人：吳蔡淑娥）於八十五年八月
五日代理原告公司進口冰櫃乙批（報單號碼：ＢＣ＼八五＼Ｖ六七七＼○○三五號）
經查該批貨物係以Ｃ２方式通關，屬應審免驗貨物，無須支付驗貨車資、聯檢處車資
及驗貨工資。惟太洋報關有限公司竟於交付原告之收費明細表（NO.00000000） 中列
有上述費用項目。(六)太洋報關有限公司利用其代理原告公司辦理貨物進口報關手續之
機會，及專業之手法，偽（變）造發票，向高雄關稅局虛報交易價格，藉以逃漏進口
稅款，再將所漏稅款虛（浮）列在該公司之收費明細表，並持向原告公司收取費用（
含進口稅款），以此移花接木，偷天換日之手法，遂其中飽稅款以入其私囊之目的。
原告公司一直被蒙在鼓裡，直迄本案發生。原告公司遭本案移送裁罰，成為太洋報關
有限公司上下其手之代罪羔羊後，始才發覺上情。(七)至於該報關公司附於進口報單之
INVOICE 如何變造，原告公司不得而知。其中蓋有原告公司及負責人兩顆印章，經查
係該報關公司對原告會計蔡雅玲騙稱報關書類需用印章，由蔡小姐交該公司蓋用，當
時蔡小姐忙於業務未發現發票影本不實。(八)再者，若原告公司有意低報漏稅之，理應
當於提供銀行之發票INVOICE 即行變造，始能形成一體。然原告公司自始即交付真實
發票INVOICE 予銀行辦理有關事宜，絕無非份之企圖。足以證明。(九)以上各節全屬實
情，敬請一一詳查，必可水落石出，還原告清白。本案刑事責任誰屬現由被告移送司
法機關偵審中，經原告詳述案情原委後，承辦檢察官必將追查真正繳驗偽造不實發票
之行為人，原告並無職員牽涉在內，信在期內經司法調查還予清白。二、原決定復以
原告以進口貿易為業，對於報關人之選任及其業務執行之監督應盡相當之注意義務，
以避免違反法令規定，矧原告目前繳驗偽造發票逃漏稅款另有多起，辯稱係報關人
所為且不知情，顯係卸責飾詞，殊不足採信，亦顯見其對於報關人之選任及業務之執
行疏於注意監督，縱非故意亦屬重大過失，揆諸大法官會議釋字第二七五號解釋意旨
，宜應予以論處云云。惟查太洋報關有限公司為依公司法規定，經政府主管機關核准
設立登記之法人，而原告之所以選任其為報關代理人無非信賴政府機關之審查監督功
能，其選任行為應無過失，自應受保護。又報關行之業務乃屬專業，非一般黎民百姓
所能預加察注，是原告於不知情下，對於報關人之蓄意不法行為，實難加以注意，復
無從注意。惟原決定不察，率將行政機關監督報關人不力之責任一概推卸予原告，並
援引大法官會議第二七五號解釋，錯解其意旨，作為原告應受處分之有責條件之認定
，自有違誤，尚難昭折服。三、綜上所陳，原處分及決定均未查明事實，顯有疏失自
難令人甘服，爰祈判決將原決定及原處分均予撤銷等語。
被告答辯意旨略謂︰一、查本案原告報關時所檢附之發票與關稅總局驗估處函送開狀
銀行查復之進口開狀結匯證實書與存檔發票影本之金額不符，原申報價格計為CFR DE
M180/UNT,10/UNT ，而真正交易價格計為CFR DEM 370/UNT,FOB DEM57,22/UNT，顯有
繳驗偽造不實發票，逃漏進口稅款之情事，符合海關緝私條例及貨物稅條例追徵處罰
之要件，自應依法追徵及處罰。雖然原告於關稅總局驗估處查核時予以配合，惟並非
屬進行調查前主動陳報，尚無財政部八十四年五月二十三日台財關第八四○二一一七
三八號函規定之適用。且事後之配合查核，並不能否定其偽造發票、逃漏稅款之事實
，自不能因而卸免罰責。雖原告極力辯稱偽造發票乙事係報關公司所為，聲稱係報關
公司向其會計蔡小姐騙得印章蓋用，而蔡小姐忙於業務未發現發票影本不實。惟查原
告目前涉及案情相同之偽造發票案件即有四十餘件，辯稱係報關公司所為且不知情及
無低報進口貨價之故意，殊不足採信。另按原告以進口貿易為業，對於報關人之選任
及其業務執行之監督，應盡相當之注意義務，以避免違反法令規定。是以，依原告所
稱，亦顯見其對於報關人之選任及其委任業務之執行疏於注意監督，縱非故意亦屬有
重大過失，揆之大法官會議釋字第二七五號解釋意旨，即應依法處罰。二、查本案依
原申報價格核估，進口稅為一二、九七六元、商港建設費一、四四一元，推廣貿易服
務費一二二元、貨物稅三九、三六○元，合計稅費五三、八九九元。而依查得真正交
易價格核估進口稅二六、六一一元、商港建設費二、九五六元、推廣貿易服務二五一
元、貨物稅八○、七二一元，合計應繳稅費一一○、五三九元。原告辯稱「太洋報關
有限公司向原告公司收費總數為八三、一八七元，與應納關稅相當」，顯然與事實不
符。再者，原告應納之稅費計一一○、五三九元，而其付報關公司收費總數為八三、
一八七元，尚圖得不法漏稅利益二七、三五二元，原告以貿易為業，對進口貨物當於
進口前即已查明應繳稅費，以利計算成本，將本求利，其對實際應繳稅費理當知之甚
詳。茲實際應繳稅費與報關行收費總數相差甚鉅，辯稱不知情，殊無可信。顯示偽造
發票縱非原告所實施，亦難脫不查之過失責任。至於報關公司之虛列費用項目，若非
為渠等共謀不法漏稅，瞞天過海之作帳手法，亦僅為報關行對渠超收費用之問題，殊
不得反將之作為原告無繳驗偽造發票之故意或過失之佐證。三、次按開狀銀行之存檔
發票係由國外供應商提供，原告辯稱「然原告公司自始即交付真實發票 INVOICE予銀
行辦理有關事宜」，與國際貿易實務不符。況是否虛報應以報單所申報及所附發票所
列價格，是否為實際交易價格為認定依據，本案繳驗偽造發票為原告所不爭，即屬虛
報，所稱殊不足採。四、又按刑事罰與行政罰之目的、性質不同，故兩者調查取證之
方向亦不同，有無刑事責任，並不等同有無行政罰責任，本案發票價格不實，為不爭
之事實，違反海關緝私條例及貨物稅條例規定，自應受罰。五、查原告以進口貿易為
業，對於報關人之選任及其委任業務之執行，自應盡相當之注意義務，其疏於注意監
督，自不得諉卸其違章責任，此與政府機關對於報關人之審查監督無涉，並無信賴政
府審查監督應受保護之問題。本案繳驗偽造不實發票，虛報進口貨物價格，偷漏稅款
，事證明確，且為其所不爭，已符合海關緝私條例第三十七條第一項及貨物稅條例第
三十二條第十款規定之處罰要件，原告又無法舉證證明自己無過失，揆之司法院大法
官會議釋字第二七五號解釋意旨，自應予以論罰。綜上論述，原起訴狀所持理由均無
可採，原告之訴應請予以駁回等語。
    理  由
按進口應稅貨物，納稅義務人應向海關申報，並由海關於徵收關稅時代徵之。次按「
納稅義務人有左列情形之一者，除補徵稅款外，按補徵稅額處五倍至十五倍罰鍰：一
、．．．十、國外進口之應稅貨物，未依規定申報者。」分別為貨物稅條例第二十三
條第二項及第三十二條第十款所明定。本件原告進口丹麥製冰櫃乙批，涉嫌虛報價格
，偷漏關稅、貨物稅，案經財政部關稅總局驗估處查獲，有該處八十六年五月二十六
日總驗緝三(二)字第八六一○一○八號函與開狀銀行存檔發票及進口開狀結匯證實書等
資料附原處分卷可稽，復為原告所不爭執。是其虛報進口貨物價格，偷漏關稅及貨物
稅之違章行為，事證明確，洵堪認定。被告乃依據海關緝私條例第三十七條第一項及
第四十四條規定，按所漏進口稅額科處罰鍰並追徵所漏進口稅款外，另依貨物稅條例
第三十二條第十款規定，按所漏貨物稅額四一、三六一元科處五倍罰鍰計二○六、八
○○元（計至百元止）。原告不服，主張其報關業務係全權委託報關行辦理，經財政
部關稅總局驗估處通知與他家廠商進口報價有異，原告為避免違法已主動提供Ｌ＼Ｃ
及相關文件予該處辦理，應屬主動報備，況該處稱半年內補繳可不用罰鍰云云，聲明
異議。經被告以本案原告報關時所檢附之發票與財政部關稅總局驗估處函送開狀銀行
查復之進口開狀結匯證實書與存檔發票影本之金額不符，原申報總價格為CFR DEM180
/UNT,10/UNT ，而真正交易價格計為CFR DEM 370/UNT,FOB DEM 57,22/UNT ，顯有繳
驗偽造不實發票，逃漏進口稅款之情事，符合海關緝私條例及貨物稅條例及處罰之要
件，自應依法追徵及處罰。雖原告於財政部關稅總局驗估處查核時予以配合，惟並非
屬進行調查前主動陳報，僅得為裁罰時之考量，尚無免罰規定之適用，自不能因而卸
免罰責，復經向財政部關稅總局驗估處查證結果，所訴該處稱半年內補繳可不用罰鍰
乙節，並非事實，乃未准變更。原告不服，循序提起行政訴訟，主張：其報關業務係
全權委託太洋行報關有限公司辦理，並已提供真實發票，絕無低報進口貨價之故意，
又報關公司向原告收費總數為八三、一八七元，與應納關稅相當，因未予詳察，故未
發覺其低報關稅。至於該報關公司附於進口報單之 INVOICE如何變造，原告不得而知
。其中蓋有原告及負責人兩顆印章，經查係該報關公司對原告會計蔡雅玲騙稱報關書
類需用印章，由蔡小姐交該公司蓋用，當時蔡小姐忙於業務未發現發票影本不實。再
者若原告有意低報漏稅之言，應當於提供銀行之發票INVOICE 即行變造，始能形成一
體，然原告自始即提供真實發票INVOICE 予銀行辦理有關事宜，絕無非份之企圖。且
本案刑事責任誰屬，現由被告移送司法機關偵查中，原告並無職員牽在內，信在期
內經司法調查還予清白。又報關行為依公司法規定，經政府主管機關核准設立登記之
法人，原告選任其為報關代理人，無非信賴政府機關之審查監督功能，其選任行為應
無過失，自應受保護云云。查本案原告報關時所檢附之發票與關稅總局驗估處函送開
狀銀行查復之進口開狀結匯證實書與存檔發票影本之金額不符，顯有繳驗偽造不實發
票，逃漏進口稅款之情事，符合海關緝私條例及貨物稅條例追徵處罰之要件，自應依
法追徵及處罰。雖然原告於關稅總局驗估處查核時予以配合，惟並非屬進行調查前主
動陳報，尚無財政部八十四年五月二十三日台財關第八四○二一一七三八號函規定之
適用。且事後之配合查核，並不能否定其偽造發票、逃漏稅款之事實，自不能因而卸
免罰責。雖原告極力聲稱偽造發票乙事係報關公司所為，聲稱係報關公司向其會計蔡
小姐騙得印章蓋用，而蔡小姐忙於業務未發現發票影本不實。惟查原告目前涉及案情
相同之偽造發票案件即有四十餘件，所稱係報關公司所為且不知情及無低報進口貨價
之故意，殊不足採信。次查本案依原申報價格核估，合計稅費五三、八九九元。而依
查得真正交易價格核估，合計應繳稅費一一○、五三九元。原告稱「太洋報關有限公
司向原告公司收費總數為八三、一八七元，與應納關稅相當」，顯然與事實不符。再
者，原告應納之稅費計一一○、五三九元，而其付報關公司收費總數為八三、一八七
元，尚圖得不法漏稅利益二七、三五二元。原告以貿易為業，對進口貨物當於進口前
即已查明應繳稅費，以利計算成本，將本求利，其對實際應繳稅費理當知之甚詳。茲
實際應繳稅費與報關行收費總數相差甚鉅，聲稱不知情，殊無可信。至於報關公司之
虛列費用項目，若非為渠等共謀不法漏稅，瞞天過海之作帳手法，亦僅為報關行對渠
超收費用之問題，殊不得將之作為原告無繳驗偽造發票之故意或過失之佐證。又按開
狀銀行之存檔發票係由國外供應商提供，原告稱「原告公司自始即交付真實發票 INV
OICE予銀行辦理有關事宜」，與國際貿易實務不符。況是否虛報應以報單及所申報及
附發票所列價格，是否為實際交易價格為認定依據，本案繳驗偽造發票為原告所不爭
，即屬虛報，所稱殊不足採。再按刑事罰與行政罰之目的，性質不同，故兩者調查取
證之方向亦不同，有無刑事責任，並不等同有無行政罰責任。本案發票價格不實，為
不爭之事實，違反貨物稅條例規定，自應受罰。再查原告以進口貿易為業，對於報關
人之選任及其委任業務之執行，自應盡相當之注意義務，其疏於注意監督，自不得諉
卸其違章責任。此與政府機關對於報關人之審查監督無涉，自無信賴政府審查監督應
受保護之問題。本案繳驗偽造不實發票，虛報進口貨物價格，偷漏稅款，事證明確，
且為其所不爭，已符合貨物稅條例第三十二條第十款規定之處罰要件，原告又無法舉
證證明自己無過失，揆之司法院大法官會議釋字第二七五號解釋意旨，自應予以論罰
。綜上所述，本件原處分（復查決定）並無違誤，一再訴願決定遞予維持，亦無不合
。原告起訴意旨，難謂有理由，應予駁回。
據上論結，本件原告之訴為無理由，爰依行政訴訟法第二十六條後段判決如主文。
中    華    民    國     八十七      年     十一     月       五        日
                    行 政 法 院 第 二 庭
                                審 判 長 評  事      陳  石  獅
                                         評  事      徐  樹  海
                                         評  事      彭  鳳  至
                                         評  事      黃  合  文
                                         評  事      林  茂  權
右  正  本  證  明  與  原  本  無  異
                                         法院書記官  王  福  瀛
中    華    民    國     八十七      年     十一     月       六        日
